【裁判字號】    99,易,2325
【裁判日期】    991223
【裁判案由】    電子遊戲場業管理條例
【裁判全文】
臺灣高雄地方法院刑事判決              99年度易字第2325號
公  訴  人  臺灣高雄地方法院檢察署檢察官
被      告  張水添
上列被告因電子遊戲場業管理條例案件，經檢察官提起公訴（99
年度偵字第24406號），本院判決如下：
    主  文
張水添違反未依電子遊戲場業管理條例規定辦理營利事業登記，
不得經營電子遊戲場業之規定，處拘役貳拾日，如易科罰金，以
新臺幣壹仟元折算壹日。扣案之電子遊戲機具壹台（含IC板壹塊
）、新臺幣拾元硬幣計貳拾貳枚、機台操作方法紀錄參紙，均沒
收。
    事  實
一、張水添在高雄縣仁武鄉○○路321 之1 號對面經營「一路香
    檳榔攤」，明知未依電子遊戲場業管理條例規定辦理電子遊
    戲場營利事業登記者，不得經營電子遊戲場，竟基於經營電
    子遊戲場之犯意，自民國98年11月間某日起，在該檳榔攤內
    擺設電子遊戲機「小瑪莉水果盤」（下稱系爭機台）1 台，
    供不特定人投幣打玩。打玩方式為：投入新臺幣（下同）10
    元硬幣後，押注螢幕上水果圖案，如押中，可得倍數不等分
    數，如未押中，則由機台沒入之方式打玩娛樂。嗣於99年7
    月22日15時15分許，為警臨檢查獲，並扣得系爭機台1 台（
    含IC板1 塊）、機台內10元硬幣22枚計220 元、機台操作方
    法紀錄3紙。
二、案經高雄縣政府警察局仁武分局報告臺灣高雄地方法院檢察
    署檢察官偵查起訴。
    理  由
一、按被告以外之人於審判外之陳述雖不符刑事訴訟法第159 條
    之1 至之4 等4 條之規定，而經當事人於審判程序同意作為
    證據，法院審酌該言詞陳述或書面陳述作成時之情況，認為
    適當者，亦得為證據；當事人、代理人或辯護人於法院調查
    證據時，知有前項不得為證據之情形，而未於言詞辯論終結
    前聲明異議者，視為有前項之同意；刑事訴訟法第159 條之
    5 定有明文。查本判決以下所引被告張水添以外之人於審判
    外所為之陳述，雖無刑事訴訟法第159 條之1 至之4 等4 條
    規定情形，然檢察官、被告均已知悉，且於本院言詞辯論終
    結前未聲明異議，本院審酌上開證據於作成時亦無任何不適
    當之情況，認以之作為本件之證據，應屬適當，故該等證據
    均具有證據能力。
二、訊據被告張水添固坦承於其經營之「一路香檳榔攤」內，擺
    設系爭機台1 台，惟否認有何違反電子遊戲場業管理條例之
    犯行，辯稱：系爭機台是有人將之丟棄在檳榔攤的後面，我
    就撿回來稍微修理一下，供自己娛樂，並未提供他人把玩，
    且機台內之硬幣是我自己玩時投入的云云。經查：
  (一)被告在高雄縣仁武鄉○○路321 之1 號對面經營「一路香檳
    榔攤」，未依電子遊戲場業管理條例規定辦理電子遊戲場營
    利事業登記者，自98年11月間某日起，在該檳榔攤內擺設系
    爭機台1 台，嗣於99年7 月22日15時15分許，為警臨檢查獲
    ，並扣得系爭機台1 台（含IC板1 塊）、機台內10元硬幣計
    22枚計220 元、機台操作方法紀錄3 紙等情，業據被告供承
    在卷，且有高雄縣政府警察局仁武分局仁武派出所執行現場
    臨檢紀錄表1 紙、扣押筆錄暨扣押物品目錄表1 份、現場照
    片13張、取締電子遊戲管理條例責付保管單1 紙（偵卷第10
    頁、第13至16頁、第19至27頁）等附卷可稽，是此部分事實
    應堪認定。
  (二)查，被告於警詢時陳稱：系爭機台是很久之前別人拿到我店
    裡放的，我不知道該人之年籍資料。警方查獲時，機台有插
    電，但沒有開啟螢幕，也沒有人把玩（偵卷第7 、8 頁）等
    語；且參酌系爭機台外觀完整、乾淨，並該螢幕及IC板之電
    子系統，均可正常運作等情以觀，顯與一般遭丟棄之廢棄物
    有別。況系爭機台即具有相當之財產價值，如無使用之必要
    ，即可將之變賣換取現金，豈會將之丟棄在該檳榔攤後面？
    是被告事後於本院改辯稱：系爭機台是有人將之丟棄在檳榔
    攤的後面，我就撿回來云云，應係事後避重就輕之詞，不足
    採信。復次，本件為警查獲時，系爭機台內有10元硬幣計22
    枚；是苟如被告所述，係供自己娛樂之用，則僅需放置1 、
    2 枚10元硬幣即可，焉須投置達22枚10元硬幣？且觀之現場
    照片，系爭機台於查獲時係以鎖頭鎖住，是如非供營業使用
    ，僅為自己把玩，衡情應無將系爭機台鎖住之必要。又檢視
    扣案之機台操作方法紀錄3 紙，其上記載「k1查帳、k2調整
    機率（歸零）、k3當週查帳…」、「192133人、090625出、
    340 」及系爭機台之操作方法；依此，可知系爭機台係供不
    特定人投幣把玩，蓋如僅供自己娛樂，焉須有「查帳」、「
    調整機率」之必要？從而，被告辯稱：系爭機台僅供自己娛
    樂，並未提供他人把玩云云，應屬卸責之詞而非可信；是被
    告於上開檳榔攤內擺設系爭機台，供不特定人投幣把玩，應
    可認定。
三、按未依電子遊戲場業管理條例規定辦理營利事業登記者，不
    得經營電子遊戲場業，違反者應予處罰，電子遊戲場業管理
    條例第15條、第22條分別定有明文。電子遊戲場業管理條例
    所謂「電子遊戲場業」之「業」，係指「業務」而言，而刑
    法上所謂業務，係以事實上執行業務者為標準，指以反覆同
    種類之行為為目的之社會活動，是不論行為人是否「專營」
    電子遊戲場業，亦不問經營是否需達「一定之規模」，即使
    於原本所營事業外，兼營電子遊戲場業，或所經營之電子遊
    戲場不具相當之規模，亦無礙於電子遊戲場業管理條例相關
    規定之適用（最高法院90年度台非字第276 號判例意旨參照
    ）。再按刑事法若干犯罪行為態樣，本質上原具有反覆、延
    續實行之特徵，立法時既予特別歸類，定為犯罪構成要件之
    行為要素，則行為人基於概括之犯意，在密切接近之一定時
    、地持續實行之複次行為，倘依社會通念，於客觀上認為符
    合一個反覆、延續性之行為觀念者，於刑法評價上，即應僅
    成立一罪；學理上所稱「集合犯」之職業性、營業性或收集
    性等具有重複特質之犯罪均屬之，例如經營、從事業務、收
    集、販賣、製造、散布等行為概念者是，而電子遊戲場業，
    係指設置電子遊戲機供不特定人益智娛樂之營利事業，屬於
    集合犯之一種，為包括一罪（最高法院95年度台上字第318
    號判決要旨參照）。核被告張水添所為，係違反電子遊戲場
    業管理條例第15條之未經辦理營利事業登記而擅自經營電子
    遊戲場業之規定，應依同法第22條之規定論處。被告自98年
    11月間至99年7 月22日止為警查獲，期間經營電子遊戲場業
    之行為，係基於同一犯意而反覆所為，屬集合犯，僅論以一
    罪。爰審酌被告未依規定辦理營利事業登記即經營電子遊戲
    場業，違反政府對電子遊戲場業之管理，實屬不該，然斟酌
    其經營時間，查扣之電子遊戲機僅1 台，10元硬幣僅22枚，
    可見經營規模不大，及犯後態度等一切情狀，量處如主文所
    示之刑，並諭知易科罰金折算標準，以資懲儆。末查，扣案
    之電子遊戲機具1 台（含IC板1 塊）、10元硬幣22枚及機台
    操作方法紀錄3 紙，均為被告所有，且係供犯罪所用、犯罪
    所得之物，業據被告供承明確，應分別依刑法第38條第1 項
    第2 款、第3 款之規定宣告沒收。
據上論斷，應依刑事訴訟法第299 條第1 項前段，電子遊戲場業
管理條例第22條，刑法第11條前段、第41條第1 項前段、第38條
第1 項第2 款、第3 款，判決如主文。
本案經檢察官鄭珮琪到庭執行職務。
中    華    民    國    99    年    12    月    23    日
                  刑事第十六庭  法  官  洪榮家
附錄本案論罪科刑法條：
電子遊戲場業管理條例第15條
未依本條例規定領有電子遊戲場業營業級別證者，不得經營電子
遊戲場業。
電子遊戲場業管理條例第22條
違反第15條規定者，處行為人1 年以下有期徒刑、拘役或科或併
科新台幣50萬元以上250 萬元以下罰金。
以上正本證明與原本無異。
如不服本判決應於收受判決後10日內向本院提出上訴書狀，並應
敘述具體理由。其未敘述上訴理由者，應於上訴期間屆滿後20日
內向本院補提理由書(均須按他造當事人之人數附繕本)「切勿逕
送上級法院」。
中    華    民    國    99    年    12    月    23    日
                                書記官  陳鈺甯

司法院資訊處製作；財團法人民間司法改革基金會備份。
